【裁判字號】    95,易,1448
【裁判日期】    950831
【裁判案由】    詐欺
【裁判全文】
臺灣板橋地方法院刑事判決              95年度易字第1448號
公  訴  人  臺灣板橋地方法院檢察署檢察官
被      告  甲○○
                    （現於臺灣臺北戒治所戒治中）
上列被告因詐欺案件，經檢察官提起公訴（九十四年度偵續字第
三八五號），經受命法官行準備程序中，被告為有罪陳述，由本
院合議庭裁定由受命法官獨任進行簡式審判程序，本院判決如下
：
    主  文
甲○○意圖為自己不法之所有，以詐術使人將本人之物交付，累
犯，處有期徒刑肆月，如易科罰金，以佰元折算壹日。
    事實及理由
一、本件犯罪事實除補充甲○○於民國八十五年間因違反麻醉藥
    品管理條例案件，經台灣高等法院判處有期徒刑一年三月、
    七月，應執行有期徒刑一年八月確定，於八十七年七月十七
    日縮刑期滿執行完畢外，其餘及證據均引用檢察官起訴書之
    記載（詳如附件）。
二、核被告所為，係犯刑法第三百三十九條第一項之詐欺取財罪
    。被告有事實欄之前科紀錄執行完畢之事實，有台灣高等法
    院被告前案紀錄表在卷足稽，其於五年內再犯本件有期徒刑
    之罪，均為累犯，應依修正前刑法第四十七條之規定加重其
    刑。查被告行為後，刑法部分條文業於九十四年一月七日修
    正，九十四年二月二日公布，九十五年七月一日施行，按犯
    罪後刑罰法律修正新舊法比較適用，實務上計建有下列原則
    ：
     (一)、 比較新舊法，應就罪刑有關法定加減原因等一切情
    形, 綜合其全部之結果而為比較, 再適用有利於行為人之法
    律處斷 (八十八年台上字第五八四０號)。 (二)、須行為時
    法與裁判時法均有處罰，始有刑法第二條第一項之比較適用
    新、舊法（八十八年台上字第七０一三號）。 (三)、倘 新
    、舊法均有處罰，而新法之適用範圍較諸舊法有所限制時，
    必其行為同時符合修正後之法律所規定之犯罪構成要件，始
    有刑法第二條第一項但書之適用（九十二年台上字第四二三
    八號）。 (四)、 再者比較新舊法之結果，應全部適用舊法
    或新法，不得割裂適用（八十七年台非字第四００號）。最
    後參酌最高法院九十五年五月二十三日刑事庭第八次會議決
    議，新刑法第二條第一項之規定，係規範行為後法律變更所
    生新舊法律比較適用之準據法，於新刑法施行後，應適用新
    刑法第二條第一項之規定，為「從舊從輕」之比較。另於比
    較時應就罪刑有關之共犯、未遂犯、想像競合犯、牽連犯、
    連續犯、結合犯，以及累犯加重、自首減輕暨其他法定加減
    原因（如身分加減）與加減比例等一切情形，本於統一性及
    整體性原則，綜其全部罪刑之結果而為比較。又刑法第三百
    二十條第一項之詐欺取財罪，法定刑為五年以下有期徒刑、
    拘役或科或併科一千元以下罰金，而修正後刑法施行法增訂
    第一條之一規定：「中華民國九十四年一月七日刑法修正施
    行後，刑法分則編所定罰金之貨幣單位為新臺幣。九十四年
    一月七日刑法修正時，刑法分則編未修正之條文定有罰金者
    ，自九十四年一月七日刑法修正施行後，就其所定數額提高
    為三十倍。但七十二年六月二十六日至九十四年一月七日新
    增或修正之條文，就其所定數額提高為三倍」，另刑法第三
    十三條第五款修正為：「主刑之種類如下：五、罰金：新臺
    幣一千元以上，以百元計算之」，是依修正後之法律，刑法
    第三百三十九條第一項詐欺取財罪所得科處之罰金刑最高為
    新臺幣三萬元、最低為新臺幣一千元；然依被告行為時之刑
    罰法律，即罰金罰鍰提高標準條例第一條前段規定之提高倍
    數十倍及修正前刑法第三十三條第五款規定之罰金最低額一
    元計算，該罪之罰金刑最高為銀元一萬元，最低額為銀元一
    元，若換算為新臺幣，最高額雖與新法同為新臺幣三萬元，
    然最低額僅為新臺幣三元。再被告行為後，新刑法第四十七
    條第一項規定「受徒刑之執行完畢，或一部之執行而赦免後
    ，五年以內故意再犯有期徒刑以上之罪者，為累犯，加重本
    刑至二分之一」，與舊刑法第四十七條規定「受有期徒刑之
    執行完畢，或受無期徒刑或有期徒刑一部之執行而赦免後，
    五年以內再犯有期徒刑以上之罪者，為累犯，加重本刑至二
    分之一」不同，而依被告之前科紀錄，無論依修正前後刑法
    第四十七條之規定均構成累犯；比較上述修正前、後之刑罰
    法律，自以被告行為時之法律較有利於被告，而應適用行為
    時之法律。爰審酌被告犯罪之動機、目的，使用手段，告訴
    人所受損害，及被告犯後未坦承犯行之態度等一切情狀，量
    處如主文所示之刑。再本件犯罪時之刑法第四十一條第一項
    前段規定：「犯最重本刑為五年以下有期徒刑以下之刑之罪
    ，而受六個月以下有期徒刑或拘役之宣告，因身體、教育、
    職業、家庭之關係或其他正當事由，執行顯有困難者，得以
    一元以上三元以下折算一日，易科罰金。」又被告行為時之
    易科罰金折算標準，修正前罰金罰鍰提高標準條例第二條前
    段（現已刪除）規定，就其原定數額提高為一百倍折算一日
    ，則本件被告行為時之易科罰金折算標準，應以銀元三百元
    折算一日，經折算為新臺幣後，應以新臺幣九百元折算為一
    日。惟被告行為後九十五年七月一日起修正公布施行之刑法
    第四十一條第一項前段則規定：「犯最重本刑為五年以下有
    期徒刑以下之刑之罪，而受六個月以下有期徒刑或拘役之宣
    告者，得以新臺幣一千元、二千元或三千元折算一日，易科
    罰金。」比較修正前後之易科罰金折算標準，以九十五年七
    月一日修正公布施行前之規定，較有利於被告，則應依刑法
    第二條第一項前段，適用修正前刑法第四十一條第一項前段
    、修正前罰金罰鍰提高標準條例第二條規定，定其易科罰金
    之折算標準，以資懲儆。
據上論斷，應依刑事訴訟法第二百七十三條之一第一項、第二百
九十九條第一項前段、第三百十條之二、第四百五十四條第二項
、刑法第二條第一項前段、第三百三十九條第一項、修正前第四
十七條、修正前第四十一條第一項前段，罰金罰鍰提高標準條例
第一條前段、修正前第二條，判決如主文。
本案經檢察官葉志飛到庭執行職務。
中    華    民    國    95    年    8     月    31    日
              刑事第四庭  法  官  徐 子 涵
上正本證明與原本無異。
如不服本判決應於送達後10日內向本院提出上訴狀。
                          書記官  彭 麗 紅
中    華    民    國    95    年    8     月    31    日
附錄本案所犯法條全文：
刑法第339條
意圖為自己或第三人不法之所有，以詐術使人將本人或第三人
之物交付者，處五年以下有期徒刑、拘役或科或併科一千元以
下罰金。
以前項方法得財產上不法之利益或使第三人得之者，亦同。
前二項之未遂犯罰之。


司法院資訊處製作；財團法人民間司法改革基金會備份。
